【裁判字號】    99,訴,396
【裁判日期】    990929
【裁判案由】    違反森林法
【裁判全文】
臺灣苗栗地方法院刑事判決               99年度訴字第396號
公  訴  人  臺灣苗栗地方法院檢察署檢察官
被      告  丙○○
            乙○○
選任辯護人  劉正穆律師
            徐宏澤律師
上列被告因違反森林法案件，經檢察官提起公訴（99年度偵字第
2637號），本院判決如下：
    主  文
丙○○、乙○○均無罪。
    理  由
一、公訴意旨略以：被告丙○○、乙○○共同基於竊取森林主產
    物之犯意聯絡及行為分擔，於民國99年5 月5 日晚上某時許
    ，在苗栗縣南庄鄉南庄事業區第46林班地內，竊取該林班內
    由行政院農業委員會林務局新竹林區管理處大湖工作站所管
    理之森林主產物之牛樟木殘材1 大塊及4 小塊（座標位置為
    X ：255482 Y：0000000 ，總重158 公斤，被害價格為新臺
    幣9,000 元），得手後，合力搬至被告乙○○所有之車牌號
    碼LT─4051號自用小客貨車上，並由被告丙○○駕駛上開車
    輛，搭載被告乙○○離去，嗣於99年5 月5 日晚間9 時35
    分許，途經苗栗縣南庄鄉○○○○道路上為警查獲，並扣得
    上開牛樟木殘材1 大塊及4 小塊，因認被告丙○○、乙○○
    涉有違反森林法第52條第1 項第4 款、第6 款之竊取森林主
    產物罪嫌云云。
二、按犯罪事實應依證據認定之，無證據不得認定犯罪事實；不
    能證明被告犯罪者，應諭知無罪之判決，刑事訴訟法第154
    條第2 項、第301 條第1 項分別定有明文。又事實之認定，
    應憑證據，如未能發現相當證據，或證據不足以證明，自不
    能以推測或擬制之方法，為裁判基礎；且認定犯罪事實所憑
    之證據，雖不以直接證據為限，間接證據亦包括在內，然而
    無論直接證據或間接證據，其為訴訟上之證明，須於通常一
    般之人均不致有所懷疑，而得確信其為真實之程度者，始得
    據為有罪之認定，倘其證明尚未達到此一程度，而有合理之
    懷疑存在而無從使事實審法院得有罪之確信時，即應由法院
    為被告無罪之判決，有最高法院40年台上字第86號判例、76
    年台上字第4986號判例可資參照。且按認定犯罪事實應依證
    據，為刑事訴訟法所明定，故被告否認犯罪事實所持之辯解
    ，縱屬不能成立，仍非有積極證據足以證明其犯罪行為，不
    能遽為有罪之認定，亦有最高法院30年上字第1831號判例意
    旨可資參照。
三、公訴意旨認被告丙○○、乙○○犯有上開竊取森林主產物罪
    嫌，係以證人即林務局新竹林區管理處大湖工作站人員丁○○、甲○○之證述，及贓物認領保管單、搜索扣押筆錄、本
    件盜伐位置之衛星座標圖、現場及贓物照片為主要論據。訊
    據被告丙○○堅詞否認有上開犯行，並辯稱：其當日係與證
    人甲○○相約前往證人甲○○位於苗栗縣南庄鄉鹿湖鹿山部
    落之工寮相聚聊天，因為沒有交通工具才要求被告乙○○載
    其前往，而到達證人甲○○之工寮後，證人甲○○不在家，
    臨時發現工寮外地上有牛樟木殘材，其便要求被告乙○○幫
    其搬運上車載離，並沒有於99年5 月5 日晚間某時，在苗栗
    縣南庄鄉南庄事業區第46林班地內，竊取該林班內由行政院
    農業委員會林務局新竹林區管理處大湖工作站所管理之森林
    主產物之牛樟木殘材1 大塊及4 小塊等語；訊據被告乙○○
    則堅詞否認有何上開竊盜犯行，辯稱：其當日確實有應被告
    丙○○之要求，駕車載同被告丙○○一同前往證人甲○○的
    工寮，但是並沒有遇到證人甲○○，後來在工寮外面發現牛
    樟木殘材，被告丙○○聲稱已經與其友人甲○○說好可以拿
    走，故便幫忙將牛樟木殘材搬運上車載離等語。
四、證據能力之判斷：
  (一)按被告以外之人於審判外之言詞或書面陳述，除法律有規定
    者外，不得作為證據，刑事訴訟法第159 條第1 項定有明文
    ；再按被告以外之人於檢察事務官、司法警察官或司法警察
    調查中所為之陳述，與審判中不符時，其先前之陳述具有較
    可信之特別情況，且為證明犯罪事實存否所必要者，得為證
    據，刑事訴訟法第159 條之2 亦有明文；另按被告以外之人
    於審判中有死亡、記憶喪失或無法陳述、所在不明而無法傳
    喚或傳喚不到、或到庭後無正當理由拒絕陳述者，其於檢察
    事務官、司法警察官或司法警察調查中所為之陳述，經證明
    具有可信之特別情況，且為證明犯罪事實存否所必要者，得
    為證據，刑事訴訟法第159 條之3 亦有明文。證人甲○○之
    警詢供述業經被告乙○○之選任辯護人就此部分對證人之警
    詢供述之證據能力提出異議，主張不具證據能力等語（見本
    院卷第77頁背面）；檢察官復未提出證據證明證人甲○○之
    警詢供述，「具有可信之特別情況」，已與刑事訴訟法第15
    9 條之2 、第159 條之3 得為證據之要件不符，應認不具證
    據能力。
  (二)按被告以外之人於偵查中向檢察官所為之陳述，除顯有不可
    信之情況者外，得為證據，刑事訴訟法第159 條之1 第2 項
    亦有明文，而該條之立法理由係認被告以外之人（包括證人
    、鑑定人、告訴人、被害人及共同被告等）之陳述如在法官
    面前為之，因其任意陳述之信用性係在已受確定保障之情況
    下所為，自得作為證據。而現階段刑事訴訟法規定檢察官代
    表國家偵查犯罪、實施公訴，依法其有訊問被告、證人及鑑
    定人之權，證人、鑑定人且須具結，而實務運作時，檢察官
    偵查中向被告以外之人所取得之陳述，原則上均能遵守法律
    規定，不致違法取供，其可信度極高，職是，被告以外之人
    前於偵查中已具結而為證述，除反對該項供述得具有證據能
    力之一方，已釋明「顯有不可信之情況」之理由外，即不宜
    遽指該證人於偵查中之陳述不具證據能力。本件證人丁○○
    於偵查中在檢察官前所為陳述，已經依法具結，另被告丙○○、乙○○及選任辯護人復未曾提及檢察官在偵查時有何不
    法取供致證人證詞顯不可信之情事，是其等於偵查中之證述
    ，自得採為本件證據。
  (二)按傳聞法則之重要理論依據，在於傳聞證據未經當事人之反
    對詰問予以核實，乃予排斥，惟若當事人已放棄對原供述人
    之反對詰問權，於法院審判時表明同意該等傳聞證據可作為
    證據，基於證據資料愈豐富，愈有助於真實發現之理念，並
    貫徹刑事訴訟法修法加重當事人進行主義之精神，確認當事
    人對於證據能力有處分權之制度，傳聞證據經當事人同意作
    為證據，法院認為適當者，亦得為證據。另當事人於調查證
    據時，對於傳聞證據表示「沒有意見」、「對於證據調查無
    意見」，而未於言詞辯論終結前聲明異議，應視為已有將該
    等傳聞證據採為證據之同意，此刑事訴訟法第159 條之5 定
    有明文。檢察官、被告及辯護人於本院準備程序時已表示對
    於全案卷證證據之證據能力均無意見，且同意作為本案之證
    據（本院卷第77頁背面），依刑事訴訟法第159 條之5 之規
    定，檢察官、被告丙○○、乙○○及選任辯護人已同意本案
    所有證據均有證據能力，本院斟酌該等證據並非非法取得，
    亦無證明力明顯過低之情形，是該等證據，均得採為證據。
五、經查：
  (一)被告丙○○、乙○○有於99年5 月5 日晚間9 時35分許，由
    被告丙○○駕駛車牌號碼LT─4051號自用小客貨車，搭載被
    告乙○○，途經苗栗縣南庄鄉○○○○道路上為警查獲扣得
    上開牛樟木殘材1 大塊及4 小塊之事實，為被告丙○○、乙○○所不爭執（見本院卷第66頁），且有新竹縣政府警察局
    刑事案件移送書、內政部警政署森林暨自然保育警察隊搜索
    筆錄、扣押筆錄、扣押物品目錄表、贓物認領保管單各1 份
    及贓物照片8 張為證，是此部份事實，自堪信實。
  (二)至被告丙○○、乙○○是否有於前開時、地為竊取森林主產
    物犯行，則審酌如下：
  (1)證人甲○○於本院審理時到庭具結證稱：其認識被告丙○○
    ，且被告丙○○有先打其所使用之0000000000號行動電話說
    要過去其位於苗栗縣南庄鄉鹿湖鹿山部落的工寮玩，但是還
    沒來，就被警察抓了，其並沒有與被告丙○○約定要過去苗
    栗縣南庄鄉鹿湖鹿山部落的工寮搬運牛樟木，之前是因為不
    知道被告丙○○本名，所以才跟警察說不認識被告丙○○，
    並不認識被告乙○○等語（見本院卷第144 至148 頁）。
  (2)證人甲○○與被告丙○○並無任何怨隙或親屬關係，衡情證
    人甲○○應無設詞攀誣，或虛構事實以陷害被告丙○○之理
    ，況其到庭具結作證，更係以刑事責任擔保其證言之真實性
    ；且有本院依職權查詢之中華電信通聯資料1 份在卷可稽（
    見本院卷第96頁），是依據上開通聯資料可知，被告丙○○
    與證人甲○○確實有於99年5 月4 日晚間7 時55分許以電話
    聯繫，故證人甲○○前開證述內容，經核與上開事證相符，
    尚無不可採信之處。故被告丙○○辯稱其於99年5 月5 日晚
    間係前往證人甲○○位於苗栗縣南庄鄉鹿湖鹿山部落南庄之
    工寮，並非前往苗栗縣南庄鄉南庄事業區第46林班地乙節，
    即非無據。
  (3)另觀之本件查獲之牛樟木殘材1 大塊、4 小塊可知，該牛樟
    木殘材本身大多乾枯、顏色均非新切砍之牛樟木顏色，且該
    木材亦有部份已經生長青苔，顯然上開牛樟木殘材已經砍下
    置放許久才是，此有照片18張在卷可稽（見偵查卷宗第74至
    82 頁 ）；另證人即行政院林務局大湖工作站南庄分站森林
    護管員丁○○於本院審理時亦到庭證稱：上開牛樟木殘材之
    裁切痕跡並非新裁切，依據牛樟木材顏色、木頭切面判斷應
    該有1 年以上的時間，且依據苗栗縣南庄鄉南庄事業區第46
    林班地登山道旁盜伐現場的切割痕跡係在幾個禮拜至幾個月
    內被盜伐，而被告丙○○被查獲的牛樟殘材切割痕跡是比較
    久的，無法將盜伐的牛樟木殘材與現在的樹木木頭比對，僅
    因為苗栗縣南庄鄉南庄事業區第46林班地內有牛樟木，所以
    才判定被告丙○○被查獲的牛樟木最有可能是從上開林班地
    盜伐等語（見本院卷第114 至117 頁）；證人丁○○與被告
    丙○○、乙○○素不相識，亦無任何親屬關係，衡情證人丁○○應無故意虛構事實以維護被告丙○○、乙○○之理，況
    警員執行公務，依法行為時，本身即受有行政責任之監督，
    且其到庭具結作證，更係以刑事責任擔保其證言之真實性，
    故證人丁○○前開證述內容，經核尚無不可採信之處。故被
    告丙○○、乙○○辯稱並無竊取森林主產物，即非無可採。
  (5)再者，依據本院依職權函查之內政部警政署森林暨自然保育
    警察隊新竹分隊之職務報告可知，森林警察於99年5 月6 日
    上午8 時30分有帶同被告乙○○至苗栗縣南庄鄉南庄事業區
    第46林班地查證指認，現場發現有「新切鋸」牛樟樹頭（座
    標X ：255482 Y：0000000 ）等語，此有森林警察新竹分隊
    職務報告1 份在卷可證（見本院卷第104 至105 頁）。
  (6)綜上所述，本件公訴意旨認苗栗縣南庄鄉南庄事業區第46林
    班地，確實有於99年5 月5 日晚間某時，遭他人盜伐牛樟木
    無誤，但本案被告丙○○、乙○○遭查獲之上開牛樟木殘材
    1 大塊、4 小塊，卻又均係已經遭切割下1 年之時間，並非
    新切割之木材，已如前述；故上開牛樟木殘材1 大塊、4 小
    塊是否為被告丙○○、乙○○於公訴意旨所認時間，在苗栗
    縣南庄鄉南庄事業區第46林班地所竊取，即有可疑。
  (7)至被告丙○○、乙○○辯稱其等遭查獲之牛樟木殘材均係在
    證人甲○○位於南庄鹿湖鹿山部落之工寮所搬運乙節，證人
    甲○○於本院審理時證稱：其工寮附近並沒有擺放任何牛樟
    木，亦無與被告丙○○約定要至苗栗縣南庄鄉鹿湖鹿山部落
    之工寮搬運牛樟木材等語（見本院卷第144 頁背面）；且依
    據內政部警政署森林暨自然保育警察隊新竹分隊之職務報告
    ，森林警察在證人甲○○之苗栗縣南庄鄉鹿湖鹿山部落工寮
    前查看，並無因搬運牛樟塊所掉落之腐朽之牛樟木屑及青苔
    等，此有前開職務報告1 份在卷足憑（見本院卷第104 頁；
    是被告丙○○辯稱上開遭查獲之牛樟殘材係在證人甲○○之
    苗栗縣南庄鄉鹿湖鹿山部落工寮搬運乙節，尚顯無據。而被
    告丙○○、乙○○上開辯稱，雖無可採，惟尚難據此即認被
    告丙○○、乙○○有何本件公訴人所指之竊取森林主產物犯
    行。是被告丙○○、乙○○均辯稱並無於公訴意旨所指之時
    間、地點，竊取森林主產物牛樟木之事實，自屬可信。
  (8)此外，公訴人復未提供其他積極證據足資證明被告丙○○、
    乙○○確有公訴人所指之犯行，不能證明被告丙○○、乙○○犯罪，參諸前揭法條規定與判例意旨依法應為被告丙○○
    、乙○○無罪之諭知；至被告丙○○、乙○○究係於何時、
    何地竊取森林主產物，或搬運森林主產物，或搬運贓物，或
    在以其等所稱工寮前單純竊盜等犯行，則自應另行由檢察官
    偵辦，附此敘明。
六、據上論斷，應依刑事訴訟法第301 條第1 項，判決如主文。
本案經檢察官林俊杰到庭執行職務。
中    華    民    國    99    年    9     月    29    日
                  刑事第三庭  審判長法  官  柳章峰
                                    法  官  林佩儒
                                    法  官  許蓓雯
以上正本證明與原本無異。
如不服本判決應於收受本判決送達後十日內向本院提出上訴書狀，
其未敘述上訴理由者，並得於提起上訴後十日內向本院補提理由
書狀（均須按他造當事人之人數附繕本）「切勿逕送上級法院」
中    華    民    國    99    年    9     月    29    日
                                    書記官  涂村宇

司法院資訊處製作；財團法人民間司法改革基金會備份。
